台灣基隆地方法院刑事判決　　　　　　　 96年度訴字第830號
公　訴　人　台灣基隆地方法院檢察署檢察官
被　　　告　戊○○
　　　　　　　　　　國民
　　　　　　　　　　（在台灣基隆看守所羈押中）
指定辯護人　甲○○　本院公設辯護人
上列被告因違反毒品危害防制條例案件，經檢察官提起公訴（96
年度偵字第4418號），本院判決如下：
    主  文
戊○○轉讓第一級毒品，累犯，處有期徒刑貳年。
    事  實
一、累犯經過
    戊○○曾因違反毒品危害防制條例案件，經本院於民國95年
    4 月11日，以95年度訴字第208 號案件，判處有期徒刑6 月
    及3 月，並定其執行刑為有期徒刑8 月確定，於95年6 月1
    日執行完畢。
二、犯罪經過
    戊○○明知海洛因係毒品危害防制條例第2 條第2 項第1 款
    所列管之第一級毒品，未經許可，不得非法製造、運輸、販
    賣、轉讓、施用或持有，竟於96年7 月16日上午11時20分許
    ，在台北縣瑞芳鎮金豐遊藝場，將其所有之第一級毒品海洛
    因壹小包（約0.1 或0.2 公克），無償轉讓給予丁○○施用
    。
三、案發經過
    經警於95年8 月26日上午8 時20分許，至其台北縣瑞芳鎮○○路118 之1 號之住處合法搜索後，扣得其所有之00000000
    00號、0000000000號行動電話之SIM 卡各一張、海洛因一小
    包（重0.525 公克）、注射針筒3 支、吸食器一組、分裝袋
    45個及葡萄糖一包等物，進而查悉上情。
四、起訴經過
    案經台北縣政府警察局瑞芳分局報請臺灣基隆地方法院檢察
    署檢察官偵辦起訴。
    理  由
甲、有罪部分
壹、傳聞證據
    按被告以外之人於審判外之言詞或書面陳述，除法律有規定
    者外，不得作為證據，刑事訴訟法第159 條第1 項定有明文
    。經查：證人丁○○之警詢筆錄（偵查卷第37頁以下），經
    本院於審判程序提示被告，並告以內容要旨，被告及公設辯
    護人已就其證據能力聲明異議，依前揭法條意旨，其筆錄乃
    審判外之書面陳述，不得作為證據，是為傳聞證據排除法則
    。
貳、事實認定
    按被告之自白，非出於強暴、脅迫、利誘、詐欺、疲勞訊問
    、違法羈押或其他不正之方法，且與事實相符者，得為證據
    ，刑事訴訟法第156條第1項定有明文。經查：被告戊○○在
    於警詢時坦承是其拿海洛因請證人丁○○吃，不用錢（偵查
    卷第8 頁）；於偵查中坦承其有請證人丁○○吃海洛因（偵
    查卷第134 頁）；於審判中亦坦承其免費提供海洛因一小包
    （約0.1或0.2公克）給予證人丁○○施用各等語（961024訊
    問筆錄第2頁、961106準備程序筆錄第2頁）。其次，證人丁○○於審判中到庭具結後證稱：當天，其出5 百元請被告代
    為購買海洛因，被告也出錢一起購買，購買回來，被告再分
    其一些等語（961120審判筆錄第6 頁）。準此，再對照觀之
    卷附通聯記錄譯文，在96年7 月16日上午11時20分42秒，證
    人丁○○以其0000000000號行動電話，撥打被告之00000000
    00號行動電話，即是表示「有沒有可調500 元」一節，可見
    證人確係委託被告代為調貨，並非向被告購買無訛，從而就
    轉讓第一級毒品之罪名而言，其證據明確，被告之犯行洵堪
    認定。
參、法律適用
一、所犯罪名
    核被告所為係犯毒品危害防制條例第8 條第1 項之轉讓第一
    級毒品罪。
二、變更法條
    如前所述，被告僅係受託調貨而轉讓第一級毒品，其目的在
    於轉手，不在販賣得利，僅成立轉讓第一級毒品罪，並無成
    立販賣第一級毒品罪之餘地。惟其基本事實相同，起訴法條
    應予變更。
三、數量加重
１、法律增訂
    毒品危害防制條例第8條第6項明定：「轉讓毒品達一定數量
    者，加重其刑至二分之一，其標準由行政院定之。」行政院
    據此而於93年1月7日訂定發布「轉讓持有毒品加重其刑之數
    量標準」第2 條規定：「轉讓、持有毒品達一定數量者，加
    重其刑至二分之一，其標準如下：一、第一級毒品：淨重五
    公克以上。二、第二級毒品：淨重十公克以上。三、第三級
    毒品：淨重二十公克以上。四、第四級毒品：淨重二十公克
    以上。前項所稱淨重，指除去包裝後之毒品重量。」此項加
    重屬於分則加重，擴大法定刑之適用範圍。
２、本案情形
    依被告及證人丁○○所述，其重量約為0.1 或0.2 公克一節
    ，已如前述，揆之前述規定，自無本項加重其刑之問題。
四、吸收關係
    轉讓毒品與持有毒品具有高、低度行為之關係。被告持有第
    一級毒品之低度行為，已為轉讓第一級毒品之高度行為所吸
    收，不另論罪。
五、累犯
１、本案情形
    被告有前述有期徒刑而執行完畢之情形，有台灣高等法院被
　　告前案紀錄及台灣高等法院檢察署刑案紀錄簡復表存卷可考
　　。其於有期徒刑執行完畢5 年以內，故意再犯有期徒刑以上
　　本罪，為累犯，應予加重其刑。
２、立法問題
    被告之品行，乃量刑考量情狀之一。法官在量刑時，對於素
　　行不良者，依刑法第57條第6 款之規定，自然有所斟酌，是
　　為道德上之自然加重；刑法再有累犯之設，不過立法者強迫
　　司法者「應」加重其刑而已，是為法律上之強迫加重。然則
　　，被告就其前次犯罪行為已受有期徒刑之執行，其責任已經
　　抵償，若再將其前次犯罪行為納入本次犯罪行為而一併評價
　　，再予加重其刑，就其所加重部分，實係將前次已受責任抵
　　償之行為再次非難，顯然違背雙重處罰禁止原則，將使被告
　　受到不平等之待遇。因此，累犯之制度是否違背憲法平等原
　　則，已堪質疑。何況，出獄而再犯，可見監獄教化不彰，監
　　獄教化不彰而怪罪被告，反而以不利益加之其身，又豈合國
　　民主權之原理？申言之，司法者自會考量加重，立法者之強
　　迫加重，並無必要。德國刑法於1986年廢除累犯之規定，其
　　故在此，值得立法者深思。何況，若被告素行不良，法院在
　　量刑時，本會一併斟酌加重其刑，惟因累犯規定係必加其刑
　　，並非得加其刑，法院不得不仔細閱讀其前科表，以資判斷
　　；而被告之檢方及院方前科表，常有數十張之多，法官常需
　　耗費不少時間，始能得出其係為累犯之結論，事實上，其為
　　累犯與否，在量刑上影響微小，只因法律規定不當而消耗
　　法官之精神，浪費法官之精力，造成法官之疲憊，間接影響
　　當事人之權益，尤其值得立法者深思！
六、不得減刑
１、法律規定
    按犯罪在中華民國96年4 月24日以前者，除本條例另有規定
    外，依下列規定減刑：一、死刑減為無期徒刑；二、無期徒
    刑減為有期徒刑20年；三、有期徒刑、拘役或罰金，減其刑
    期或金額二分之一。依本條例應減刑之罪，未經判決確定者
    ，於裁判時，減其宣告刑。依前項規定裁判時，應於判決主
    文同時諭知其宣告刑及減得之刑，96年7 月16日施行之中華
    民國96年罪犯減刑條例第2 條第1 項、第7 條定有明文。又
    犯最重本刑為5 年以下有期徒刑以下之刑之罪，依本條例規
    定減為6 月以下有期徒刑、拘役者，應於為減刑裁判時，併
    諭知易科罰金折算之標準；減刑後之易科罰金或易服勞役之
    折算標準，仍宜照原標準定之，上開條例第9 條、法院辦理
    96年減刑案件應行注意事項第16條亦有明文。
２、本案情形
    經查：被告之行為時間，在96年7 月間，並非在96年4 月24
    日之基準日前，且其宣告刑在有期徒刑1 年6 月以上，自無
    中華民國96年罪犯減刑條例之適用，不得予以減刑，併予指
    明。
肆、違憲審查
一、憲法原則
１、人性尊嚴原則
    其次，德國基本法第一條第一項規定：「人性尊嚴不可侵犯
    。尊重及保護人性尊嚴，乃所有國家權力機構之義務。」依
    據國民主權原理，國民是國家主人，其人性尊嚴不可侵犯。
    尊重及保護其人性尊嚴，實係行政、立法、司法機關之義務
    。就刑事立法而言，若無法益侵害或法益危險之行為而予以
    犯罪化，或較輕責任之行為而賦予重刑罰之處罰，即是違背
    人性尊嚴原則，而為違憲之立法。
２、比例原則
    按一般認為比例原則之內涵，係適當性原則、必要性原則及
    比例性原則三項。事實上，比例原則可分為二層次，其一須
    「適當」，其次須「相當」。就刑法而言，所謂適當，是指
    其犯罪化而處以刑罰為適當。所謂相當即不過量，所謂不過
    量乃指侵害最小，是指犯罪化後所賦予之刑罰種類為相當，
    為不過量，為侵害最小。因此，若要簡而言之，比例原則之
    必要性原則及比例性原則，可以合而為一，姑且名之曰相當
    性原則。若其犯罪化而犯以刑罰之立法並不適當，即是不合
    適當性原則，進而違背比例原則。若其犯罪化之立法適當，
    而其刑罰種類之賦予並不相當，即是不合相當性原則，進而
    無論其為過重或過輕，皆是違背比例原則之立法。
３、法益原則
    據比例原則中之適當性原則之要求，國家刑罰權之行使，應
    限於必要之干預；能以其他手段而達成目的時，則應放棄刑
    罰。此謂之刑罰之「最後手段性」，亦即刑罰謙抑原則之表
    現。欲知其犯罪化之立法是否合乎適當性原則適當，必須求
    諸於法益原則。因此，比例原則中之「適當性原則」，可以
    導出刑事立法上之「法益原則」。申言之，刑事立法上之「
    法益原則」要求任何行為要加以犯罪化，必因其法益受到侵
    害或危險。蓋刑事立法之核心，在於其所保護之法益。刑法
    之任務，在於法益之保護。無法益保護，無刑法可言；亦即
    無法益受到侵害或危險，則無施以刑罰之必要。行為如未造
    成「法益侵害」或「法益危險」，則無將之犯罪化之必要。
    在法益侵害，為「實害犯」；在法益危險，為「危險犯」。
    再者，法益本身依其價值評價之強度，而呈現法益位階。生
    命、身體、自由、名譽、財產五者，按其順序，而高低位階
    化。生命法益最高，其次身體法益，其次自由法益，其次名
    譽法益，而財產法益最低。此五種傳統法益，稱之為「個人
    法益」。在個人法益以外之法益，即「超個人法益」或「一
    般法益」、「團體法益」、「整體法益」，亦必須其與個人
    法益具有關連性者，始得為刑法所保護之一般法益。所謂危
    險犯，亦即行為人之行為造成法益危險，尚未至法益侵害，
    亦立法予以犯罪化。以最高位階之生命法益言之，刑法之有
    預備殺人罪、預備放火罪、預備強盜罪、預備擄人勒贖罪，
    均因其行為已造成生命法益之危險；否則，各該罪即無設預
    備犯之必要。如係單純身體、自由、名譽、財產之法益危險
    行為，則未曾設預備犯而加以犯罪化。
４、罪刑相當原則
    在犯罪化之立法之後，其刑罰種類之賦予是否合乎行為之罪
    責，亦即是否罪刑相當，乃刑罰相當性之問題。申言之，欲
    知其犯罪化之立法是否合乎適當性原則適當，必須求於罪刑
    相當原則。因此，比例原則中之「適當性原則」，可以導出
    刑事立法上之「罪刑相當原則」。如前所述，就刑法而言，
    所謂相當即不過量，所謂不過量乃指侵害最小，是指犯罪化
    後所賦予之刑罰種類為相當，為不過量，為侵害最小。因此
    ，法定刑之刑罰種類及自由刑之刑度輕重，必須與其行為責
    任之輕重相當，亦即在具有相當性時，始得為該種刑罰之賦
    予或該級刑度之訂定。如此，其刑罰之賦予始為合乎「罪責
    原則」，使其罪責與刑罰得以相適應而具有相當性，亦即立
    法上之「罪刑相當原則」。若其犯罪化之立法適當，而其刑
    罰種類之賦予並不相當，即是違背「罪刑相當原則」，自然
    不合相當性原則，進而無論其為過重或過輕，皆是違背比例
    原則之立法。
二、轉讓第一級毒品罪
１、罪之審查
    製造、運輸、販賣或轉讓毒品之行為，不過對「身體」法益
    具有危險，對高位階之生命法益尚無直接危險，何以仍須加
    以犯罪化？蓋施用毒品者，其身體往往產生強烈耐藥性、依
    賴性和禁斷症狀，進而對疼痛感覺遲緩、呼吸被抑制、瞳孔
    收縮等；如持續濫用至中毒，或因呼吸衰竭，或因血壓降低
    而至休克死亡。其危及者係不特定多數人，並非少數人，亦
    即少量毒品即有大量危險，以是之故，立法將之犯罪化。惟
    依法益原則觀之，將製造、運輸、販賣或轉讓毒品行為犯罪
    化，係「危險犯」之立法，並非實害犯之立法，有防患於未
    然之意，其犯罪化之立法固亦有據。
２、刑之審查
    然則，製造、運輸之後，必以販賣或轉讓為最後目的，而販
    賣或轉讓毒品乃必須買受者自願配合，亦即需要相對人協力
    始得完成之行為。因此，即便應予重罰，充其量只能依罪刑
    相當原則而比例加重，處以自由刑即為已足，如本件轉讓行
    為（一年以上七年以下）是，不應有剝奪其生命法益之相對
    死刑以及使之永久隔離社會之無期徒刑！觀之24年施行之刑
    法，其第257 條第2 項之販賣或運輸海洛因罪之刑罰，不過
    三年以上十年以下有期徒刑而已，對於轉讓行為尚且不罰自
    明；乃44年施行之肅清煙毒條例，其第5 條第1 項製造、運
    輸、販賣毒品罪之刑罰，竟為唯一死刑；遲至81年修法時，
    始改為死刑或無期徒刑。未料，87年公布施行之毒品危害防
    制條例沿之，仍為死刑與無期徒刑。死刑或無期徒刑之刑罰
    所欲保護者，竟是身體法益，並非生命法益；其所欲防止者
    ，竟是法益危險行為，並非法益實害行為。相形之下，可知
    以死刑或無期徒刑而處罰製造、運輸或販賣毒品之行為，不
    合法益原則甚明。惟本件既然止於轉讓，未至販賣，本院對
    此不再深論。至於本案所涉之轉讓第二級毒品罪，其法定刑
    為五年以下六月以上有期徒刑，並不違背立法上之罪刑相當
    原則，自不違背比例原則，而且其最高刑度止於一定期間之
    自由刑，亦不違背人性尊嚴原則，應為合憲之立法，本院自
    應尊重其立法。
伍、刑罰裁量
一、罪刑相當原則
１、自刑罰理論觀之
    就刑罰之報應理論言之，刑罰係以其具有痛苦性之本質，來
    均衡具有不法本質之犯罪，藉以衡平行為人之罪責，使行為
    人得因責任抵償而贖罪，而社會正義得以實現義，是故強調
    「刑罰之輕重應與罪責之輕重成比例」。其報應之內容即為
    自由之剝奪，亦即有期徒刑之相加，而監獄即為執行報應之
    場所。再就特別預防理論言之，受刑人之犯罪係社會化過程
    之障礙，應使其在監執行，以接受再教育而求其再社會化。
    復就一般預防理論觀之，以對受刑人之施以刑罰，作為威嚇
    他人之手段，不過刑罰之附帶作用，並非其主要目的。
２、自憲法原則觀之
    依據前述人性尊嚴原則，「人性尊嚴不可侵犯。尊重及保護
    人性尊嚴，乃所有國家權力機構之義務。」在被告之行為責
    任確定後，其刑罰種類之賦予或自由刑之量定，均應相當而
    不可過量，否則即是違背比例原則中之相當性原則，自然不
    合司法上之「罪刑相當原則」。因此，刑事司法上之「罪刑
    相當原則」要求法官在量刑時，應依法益之位階，重所當重
    ，輕所當輕，必使罪得其刑而刑當其罪；不得重罪而輕判，
    或輕罪而重判；期使責任與刑罰得以相適應，而具有相當性
    。地藏十輪經（第三卷）云：「若犯重罪，應重治罰；若犯
    中罪，應中治罰；若犯輕罪，應輕治罰；令其慚愧，懺悔所
    犯。」其此之謂也！
二、刑罰裁量
１、主刑裁量
    為此，本院：１、審酌被告之品行、生活狀況、智識程度、
    犯罪之動機、目的、犯罪所生之危害、犯後之態度等一切情
    狀之後，２、再斟酌拘役並無教化功能，乃不具實益之刑罰
    種類，立法上以廢除為宜，以資符合自由刑單一化之要求；
    六月以下之短期自由刑，既難有教化作用，又易使受刑人感
    染惡習，除非被告有受其執行之特殊必要，否則尚無宣告之
    必要；如其宣告，應以緩刑或易科罰金而調和之等情，３、
    並考量被告是否應施予刑罰並使之入監獄執行，應依刑罰理
    論及刑事政策而加以考量，斟酌重點在於被告有無執行剝奪
    其自由，並施以監獄之教化，以使其再社會化之必要性，４
    、並衡量被告雖然前科累累，然以施用毒品之前科為多，有
    台灣高等法院被告全國前案紀錄表在卷可稽；且其犯後就轉
    讓第一級毒品部分始終坦承犯行，犯後態度良好等情，本院
    因而認為量處如主文所示之中低度自由刑，足以使其罪刑相
    當，爰宣告之，以示懲儆，並期被告之自新。
２、從刑裁量
    扣案0000000000號、0000000000號行動電話之SIM 卡各一張
    、海洛因一小包（重0.525 公克）、注射針筒3 支、吸食器
    一組、分裝袋45個及葡萄糖一包等物（偵查卷第79頁），係
    被告所有而供自己使用之物，並非供其轉讓第一級毒品所用
    之物，業據被告供明（偵查卷第7 、11頁）不得於本案併為
    宣告沒收，併予指明。
乙、無罪部分（不另為無罪諭知部分）
壹、公訴意旨
    公訴意旨另以：被告於96年7 月25日上午9 時許，在台北縣
    瑞芳農會附近，以5 千元之代價，出售第一級毒品海洛因一
    小包（0.25公克）給予證人乙○○；惟因證人乙○○到場後
    ，僅有3 千元，致未成交，因認被告涉犯毒品危害防制條例
    第4 條第1 項之販賣第一級毒品罪嫌云云。
貳、公訴論據
    公訴人認為被告涉有前述罪嫌，係以證人乙○○於警詢及偵
    查中之指述（偵查卷第27、116 、130 頁）、證人與被告之
    通訊監察譯文（偵查卷第75頁）而為其論據。
、被告辯解
    被告堅決否認有販起賣第一級毒品之犯行，於警詢中辯稱：
    此係證人乙○○亂講（偵查卷第11頁）；於偵查中辯稱：證
    人乙○○有說要買海洛因，因海洛因並非其所有，而係「阿
    山」所有，「阿山」要賣5 千元，證人乙○○只有3 千元，
    故未到場（偵查卷第111 、134 頁）；於審判中辯稱：證人
    乙○○約其至農會見面，要求其代為調貨，因證人乙○○要
    6 千元海洛因，對方表示6 千元海洛因只有0.9 公克，證人
    乙○○說身上只有3 千元，要求先付3 千元取貨，另3 千元
    欠著；其表示自己只是代人傳話，無法決定，故未成交各等
    語（961024訊問筆錄第2 頁、961106準備程序筆錄第2 頁）
    。
肆、證據能力
    按被告以外之人於審判外之言詞或書面陳述，除法律有規定
    者外，不得作為證據，刑事訴訟法第159 條第1 項定有明文
    。經查：證人乙○○之警詢筆錄（偵查卷第26頁以下），經
    本院於審判程序提示被告，並告以內容要旨，被告及公設辯
    護人已就其證據能力聲明異議，依前揭法條意旨，其筆錄乃
    審判外之書面陳述，不得作為證據，是為傳聞證據排除法則
    。
伍、證據法則
一、無罪推定原則與證據裁判原則
    按被告未經審判證明有罪確定前，推定其為無罪；犯罪事實
    應依證據認定之，無證據不得認定犯罪事實，刑事訴訟法第
    一百五十四條定有明文。其前段係指無罪推定原則，後段則
    是揭示證據裁判原則。
二、超越合理懷疑原則與罪疑利益歸被告原則
    其次，被告或共犯之自白不得作為有罪判決之唯一證據；仍
    應調查其他必要之證據，以察其是否與事實相符，刑事訴訟
    法第156 條第2 項亦規定甚詳。申言之，被告之自白縱使具
    有任意性，苟無補強證據，亦無從擔保自白之真實性，以是
    之故，立法推定其證據證明力不足，必待第二證據即補強證
    據出現，始得察其自白是否與事實相符。被告以外之人所為
    之供述證據，無論出於共犯、同案被告、被害人、告訴人或
    證人，其證據價值更為薄弱，縱使證人有具結偽證之處罰，
    亦無從擔保其證言之真實性，如係此等之人所為單一之指述
    ，當然推定其證據證明力不足，無需探究其指述之真實性如
    何。此所以有數量法則（數量規則）之產生。蓋數量法則乃
    證據容許性規則之一，而補強法則乃數量法則之一。除前述
    被告之自白必須補強證據加以補強外，主要待證事實需有證
    人（廣義證人包括共犯、同案被告、被害人、告訴人等）二
    人以上，亦即單一證人之證言，仍須依其他第二證據加以補
    強（見陳樸生著刑事證據法第7 章第3 節第534 頁）。進而
    言之，自白係被告之認罪行為，其證據證明力最強，立法猶
    規定不得作為有罪判決之唯一證據；則舉重以明輕，被告以
    外之人之指述或證述，尤亦不得作為有罪判決之唯一證據。
    復次，在證據法則上，補強證據必須補強待證事實，至任何
    人均無可置疑之地步，亦即必須符合「超越合理懷疑原則」
    ，始得據以論罪；其尚有疑者，利益應歸被告，依「罪疑利
    益歸被告原則」，仍應為有利被告事實之認定。申言之，當
    證據資料尚有對被告有利之合理可疑存在時，如無法依客觀
    方法排除此項合理之可疑，則依罪疑利益歸被告原則，不得
    僅以此項證據資料作為有罪判決之依據；在欠缺補強證據足
    以補強之際，仍應為被告無罪之諭知。其次，認定被告有罪
    之事實應憑證據；如未能發現相當之證據，或證據不足以證
    明，自不能以推測或擬制之方法，以為裁判之基礎；且認定
    事實所憑之證據，其為訴訟上之證明，須達於通常一般人均
    不致有所懷疑，而得確信其為事實之程度者，始得據為有罪
    之認定；倘其證明尚未達到此一程度，而有合理之懷疑存在
    時，尚難為有罪之認定基礎；苟積極證據不足為不利於被告
    事實之認定時，即應為有利於被告之認定，更不必有何有利
    之證據；亦即如無確切之積極證據，足以證明犯罪事實，即
    令被告不能為有利之反證，亦不能遽論以罪責，此亦為刑事
    司法實務向來之見解（最高法院30年上字第816 號、40年台
    上86號、70年台上字第2368號、76年台上字第4986號判決參
    照）。徵諸被告既有不自證己罪之特權，亦無自證無罪之義
    務，此乃當然之法理。
陸、無罪理由
    證人乙○○於偵查中證稱：其要向被告購買一錢之四分之一
    之海洛因，彼此約在瑞芳農會旁見面，惟因其以為只需3千
    元，被告卻說要五千元；其向被告表示身上只有3 千元，被
    告就不賣云云（偵查卷第116 頁）；雖有被告在販賣毒品之
    指控，然證人於審判中迭經合法傳喚皆未到庭，無法進行交
    互詰問，以明其所謂「購買」及「不賣」之真意；尤其在未
    成交之情形下，若貿然以證人所用之詞句作為不利於被告事
    實之認定，不免擅斷之危機存在；何況，被告前述所辯毒品
    是「阿山」所有，「阿山」要賣5 千元，證人乙○○只有3
    千元，其僅係代人傳話一節，並不違背常情，極有可能為真
    。再觀之卷附二人之通聯譯文內容，並無購買毒品之對話，
    更無從解讀為有販賣毒品之記載。因此，被告行為之本意為
    何，勢有多種解讀，並無客觀之證據足以認定其是在販賣毒
    品。申言之，被告意在代為購買而轉讓毒品之可能性存在，
    無法以客觀之方法排除其可能性，對被告有利之合理懷疑於
    此存在，依「罪疑利益歸被告原則」，應為有利被告事實之
    認定，亦即任何理性第三人對此均有合理懷疑之空間，足以
    認為被告並無販賣毒品之犯行。若僅以證人之證述而推定被
    告犯罪，顯然無法至任何人均無可置疑之地步，亦即無法符
    合「超越合理懷疑原則」。再者，被告之行為止於洽談價格
    之階段，尚未著手進行轉讓毒品，不生轉讓毒品未遂罪之問
    題，自無變更法條而改依轉讓毒品未遂罪論處之問題。此外
    ，復無積極之證據足以證明被告有何此部分被訴之犯行，揆
    諸前述規定，不能證明被告犯罪，原應為其無罪之判決。惟
    因公訴人認為此部分與前述有罪部分，係集合犯之關係，亦
    即被告以一決意而為兩次集合行為，為實質上一罪，爰不另
    為無罪之諭知。
丙、據上論斷
    應依刑事訴訟法第299 條第1 項前段、第300 條、第301 條
    第1 項、毒品危害防制條例第8 第1 項、刑法第11條前段、
    第47條第1 項而判決如主文。
本案經檢察官丙○○到庭執行職務。
中　　華　　民　　國　　96　　年　　12　　月　　18　　日
                  刑事第二庭審判長法  官  陳  志  祥
                                  法  官  邰  婉  玲
                                  法  官  楊  皓  清
以上正本證明與原本無異。
如不服本判決應於收受本判決後10日內向本院提出上訴書狀，其
未敘述上訴理由者，並得於提起上訴後10日內向本院補提理由書
狀（均須按他造當事人之人數附繕本）「切勿逕送上級法院」。
中　　華　　民　　國　　96　　年　　12　　月　　18　　日
                                  書記官  王  月  娥
附錄：
毒品危害防制條例第8條第1項：
轉讓第一級毒品者，處一年以上七年以下有期徒刑，得併科新台
幣一百萬元以下罰金。
